【裁判字號】    92,上訴,1199
【裁判日期】    920805
【裁判案由】    常業詐欺
【裁判全文】
臺灣高等法院臺中分院刑事判決          民國九十二年度上訴字第一一九九號
    上  訴  人  臺灣臺中地方法院檢察署檢察官
    被      告  甲○○
右上訴人因被告常業詐欺案件，不服臺灣臺中地方法院中華民國九十二年五月十六日
第一審判決（民國九十二年度訴字第一０二八號，起訴案號：臺灣臺中地方法院檢察
署民國九十一年度偵字第二００一三號），提起上訴，本院判決如左：
    主      文
原判決撤銷。
甲○○幫助意圖為第三人不法之所有，以詐術使人將本人之物交付，處拘役貳拾日，
如易科罰金，以佰元折算壹日。
    事      實
一、甲○○因籌措祖母之醫藥費用，基於幫助他人詐取財物之犯意，於民國（下同）
    九十一年五月底許，在臺中市○○路與文心路口附近，將其所有臺中北屯郵局局
    號  000000-0號帳號000000-0號帳戶存摺、提款卡（連同密碼）等，以新台幣（
    下同）七千元之價格販售予詐欺集團成員綽號「阿峰」及其他不詳姓名成年男子
    ，供渠等詐欺集團作為向不特定人詐財之用。嗣丙○○依自由時報報紙廣告，欲
    向華信銀行辦理貸款，經聯絡後，信以為真，而陷於錯誤，於九十一年六月十九
    、二十日分別匯款七千元、二千六百元至甲○○所有前揭郵局帳戶後，迄未能貸
    得款項，始發覺被騙。
二、案經丙○○訴由台中市警察局第五分局報請臺灣臺中地方法院檢察署檢察官偵查
    起訴。
    理      由
一、訊據被告甲○○雖矢口否認有何幫助詐欺取財之犯行，辯稱：伊當時正在當兵，
    因祖母住院需要醫藥費，看到報紙有租用存簿之廣告，才打電話與對方聯絡，並
    相約在台中市○○路與文心路口見面，對方是一位年約四十幾歲綽號「阿峰」之
    男子，見面後「阿峰」說要租用帳戶作為股票買賣使用，伊以為用途單純，才以
    七千元之代價租借，伊並不知道該帳戶會拿去作其他用途，亦不知道會用以詐騙
    被害人，伊係為籌措祖母之醫藥費用而被人利用等語。惟查右揭事實，業據告訴
    人丙○○指訴綦詳，復有郵政國內匯款執據、掛失止付申請書及交易明細資料等
    附卷可稽。該不詳姓名者等既以高價購買金融機構帳戶存摺、提款卡（包括密碼
    ），作為詐欺之工具，再以刊登信用貸款廣告之方式，騙使被害人匯款至指定帳
    戶，從事假貸款真詐財之不法行為，而本案被害人僅有一人，自係成立詐欺罪。
    又政府開放金融業申請設立後，金融機構大量增加，使一般人申請存款帳戶極為
    容易便利，故除非充作犯罪使用，一般正常使用之存款帳戶，並無向他人租用或
    購買帳戶存摺、金融卡之必要。況坊間新聞媒體，對於不肖犯罪集團，經常利用
    收購之存款帳戶，作為詐欺之工具，亦多所報導。被告對於前述帳戶將被作為詐
    欺之用，自有認識，當無從諉為不知，被告空言否認與置辯，乃屬圖卸刑責之詞
    ，不可採信。本件事證明確，被告犯行堪予認定。
二、被告明知不詳姓名者等購買上開帳戶，係作為犯罪之用，且該不詳姓名者等確亦
    利用該帳戶詐欺取財，核被告所為，係成立刑法第三百三十九條第一項詐欺罪之
    幫助犯，應依刑法第三十條第二項規定，按正犯之刑度減輕之。查幫助犯之成立
    ，主觀上行為人須有幫助故意，客觀上須有幫助行為。而幫助犯係從屬於正犯而
    成立，並無獨立性，故幫助犯須對正犯之犯罪事實，具有共同認識而加以助力，
    始能成立，其所應負責任，亦以與正犯有同一認識之事實為限，若正犯所犯之事
    實，超過其共同認識之範圍時，則幫助者事前既不知情，自不負責；從犯對正犯
    行為所認識之內容，如與正犯所發生之事實不一致時，應僅就其所認識之範圍負
    責；刑法上之幫助犯，係對於犯罪與正犯有共同之認識，而以幫助之意思，對於
    正犯資以助力者而言。若於正犯之犯罪無共同之認識，則非幫助犯。本件被告僅
    知該不詳姓名者等購買前述帳戶，係作為詐欺之用，已如前述，並無證據足證被
    告對於其出售之帳戶係被作為常業詐欺之工具一節確有認識。檢察官以刑法第三
    百四十條常業詐欺罪之幫助犯起訴，尚有誤會，其起訴法條應予變更。又依洗錢
    防制法第三條第一項第五款及第二條第一款之規定，刑法第三百四十條之常業詐
    欺罪係屬重大犯罪，掩飾或隱匿因自己或他人重大犯罪所得財物或財產上利益者
    ，為洗錢。本件被告係成立幫助詐欺罪，並非婿助常業詐欺罪，已如前述，核與
    幫助洗錢構成要件不合，附此敘明。原審未予詳加勾稽，遽為被告無罪判決之諭
    知，即有未合，檢察官上訴意旨執此指摘原判決不當，為有理由，應由本院將原
    判決予以撤銷改判，爰審酌被告為籌措祖母之醫藥費而觸犯本件之罪，有診斷證
    明書一份及戶口名簿二份附卷可資參佐，其犯罪之動機、目的、手段、其品性、
    智識程度、犯罪所得、犯罪所生之損害及犯罪後之態度等一切情狀，量處拘役貳
    拾日，並諭知易科罰金之折算標準，以示懲戒。
三、據上論斷，應依刑事訴訟法第三百六十九條第一項前段、第三百六十四條、第二
    百九十九條第一項前段、第三百條，刑法第三百三十九條第一項、第三十條、第
    四十一條第一項前段，罰金罰鍰提高標準條例第一條前段、第二條，判決如主文
    。
本案經檢察官乙○○到庭執行職務。
中      華      民      國      九十二   年       八      月     五     日
                                    臺灣高等法院臺中分院刑事第九庭
                                          審判長法  官  陳  筱  珮
                                                法  官  趙  春  碧
                                                法  官  吳  重  政
右正本證明與原本無異。
被告不得上訴。
檢察官得上訴。
如不服本判決應於收受送達後十日內向本院提出上訴書狀，其未敘述上訴之理由者並
得於提起上訴後十日內向本院補提理由書（均須按他造當事人之人數附繕本）。
                                                書記官  林  育  德
中      華      民      國      九十二   年  八      月     六     日
附錄：
刑法第三百三十九條第一項：
意圖為自己或第三人不法之所有，以詐術使人將本人或第三人之物交付者，處五年以
下有期徒刑、拘役或科或併科一千元以下罰金。
                                                                        Ｉ


司法院資訊處製作；財團法人民間司法改革基金會備份。
